【裁判字號】    97,消債更,628
【裁判日期】    971231
【裁判案由】    更生事件
【裁判全文】
臺灣板橋地方法院民事裁定           97年度消債更字第628號
聲  請  人  甲○○
代  理  人  徐豐益律師
上列當事人因消費者債務清理事件聲請更生，本院裁定如下：
    主  文
聲請駁回。
聲請費用由聲請人負擔。
    理  由
一、按債務人與金融機構協商成立者，不得聲請更生或清算，但
    因不可歸責於己之事由，致履行顯有重大困難者，不在此限
    ；本條例施行前，債務人依金融主管機關協調成立之中華民
    國銀行公會會員辦理消費金融案件無擔保債務協商機制與金
    融機構成立之協商，準用前項之規定，消費者債務清理條例
    第151條第 5項、第6項分別定有明文。又聲請更生或清算不
    合程式或不備其他要件者，法院應以裁定駁回之，但其情形
    可以補正者，法院應定期間先命補正，復為同條例第 8條所
    明定。
二、本件聲請意旨略以：聲請人有不能清償債務之情事，目前債
    務總金額為新臺幣（下同）517,589 元，消費者債務清理條
    例施行前，曾依照中華民國銀行公會會員辦理消費金融案件
    無擔保債務協商機制，與最大債權金融機構中國信託商業銀
    行股份有限公司（下稱中國信託銀行）成立協商，雙方約定
    聲請人自民國96年2 月起，分60期，利率9.88% ，每月10日
    以11 ,734 元依各債權銀行債權金額比例清償各項債務，直
    至全部清償為止；惟其已年屆48之齡，目前工作之薪資平均
    每月僅約23000 元左右，且因工作因素，致其必須於新莊租
    賃房屋居住，依96年12月15日所簽訂之租賃契約，可知每月
    租金為3,800 元，再其本身雖有投資，但投資之收入和銀行
    內之存款並不足以應付生活之開銷，此外，其每月還須繳交
    因向臺灣人壽借貸之利息，如再加上每月生活之基本開銷，
    原則上已不敷支出，更遑論清償銀行之債務，故其在清償至
    97年3 月28日後毀諾，毀諾實係因不可歸責於己事由所致，
    懇請鈞院惠予更生之機會等語。
三、經查：
  (一)聲請人曾經參加中華民國銀行公會會員辦理消費金融案件無
    擔保債務協商機制，與中國信託銀行成立協商，並於97年4
    月25日遭宣告毀諾等情，有聲請人提出之財團法人金融聯合
    徵信中心當事人綜合信用報告、債權人清冊、協議書、無擔
    保債務還款計畫、中國信託帳戶為000000000000號之存款存
    摺、玉山銀行帳戶為0000000000000 號之活期儲蓄存款存摺
    ，及中國信託等債權人之民事陳報狀在卷可稽，是聲請人向
    本院聲請更生，須符合「不可歸責於己致履行顯有重大困難
    事由」之要件，方為適法，合先敘明。
  (二)聲請人以其收入原則上已不敷支出，更遑論清償銀行之債務
    ，而主張其毀諾具有不可歸責於己事由等語，惟查聲請人前
    開主張，本屬協商當時聲請人可得預見，並據以評估可否履
    行協商條件之事實，而前開債務清償方案既經聲請人選擇並
    採為清償之方式，即應受該協議之拘束，若無情事變更或其
    他重大履行困難情形，非可逕執為不可歸責於己事由。況觀
    諸聲請人檢附之財產收入等資料，其收入並無明顯發生變化
    ，此有聲請人提出之合作金庫活期儲蓄存款存摺、薪資通知
    單等件足按；且協商成立後至97年3 月為止，聲請人均仍繼
    續依協商條件還款，益徵上開還款條件，縱有聲請人所認嚴
    苛之情形，然仍屬其可負擔之範圍。再者，聲請人選擇於97
    年4 月11日消費者債務清理條例施行後毀諾，藉以聲請更生
    ，而非選擇不毀諾並另聲請重新債務協商，則聲請更生所最
    需要之「誠信」已有可疑，自難認其毀諾具有不可歸責於己
    之事由。
四、綜上所述，本件聲請人既無消費者債務清理條例第151 條第
    5 項但書所規定不可歸責於己之事由，其向本院聲請更生，
    應屬聲請之要件不備，而該欠缺又無從補正，依首揭條文之
    規定，自應駁回其更生之聲請，爰裁定如主文。
五、另目前銀行公會就曾經參加95年度債務協商機制而毀諾之債
    務人，提供「個別協商一致性方案」使能再進行協商，聲請
    人倘有履債上之困難，尚非不得與元大商銀等債權人再次進
    行解決債務之商談，以謀求適當之履行條件，附此說明。
中    華    民    國    97    年    12    月    31    日
                  民事第二庭  法  官  張筱琪
上為正本係照原本作成
如不服本裁定，應於裁定送達後10日內，以書狀向本院提出抗告
，並繳納抗告費新臺幣1千元
中    華    民    國    97    年    12    月    31    日
                              書記官  楊璧華


司法院資訊處製作；財團法人民間司法改革基金會備份。
